臺灣士林地方法院刑事判決　　　　　　　　　　　　　九十三年度訴字第四二四號
　　公　訴　人　臺灣士林地方法院檢察署檢察官
　　被　　　告　甲○○
右列被告因偽造文書案件，經檢察官提起公訴（九十三年度偵緝字第三八二號），經
訊問被告後，被告為認罪之答辯，本院合議庭裁定本件由受命法官獨任進行簡式審判
程序並判決如左：
    主  文
甲○○行使偽造私文書，足以生損害於公眾及他人，處有期徒刑捌月。如附表所示偽
造署押沒收。
    事  實
一、甲○○於民國九十年間受好家庭企業股份有限公司（下稱好家庭公司）總經理羅
    治國委任發展該公司之業務，雙方約定由甲○○負責推銷該公司所產銷之酒類製
    品，而好家庭公司則應支付相當報酬，並負擔甲○○因推展業務所支出之所有費
    用，甲○○於年終報稅之時，則必須提供羅治國支出單據憑證，以扣抵費用申報
    公司營利事業所得稅，好家庭公司因而陸續支付甲○○業務推廣費用新臺幣（下
    同）約二百五十二萬一千二百十七元，甲○○則用該筆費用支付推廣業務所必須
    支付之送貨費、臨時僱用工人費用，然均未於支出時，隨時取得收據等憑證以供
    未來報稅之用。嗣至九十一年二、三月間，好家庭公司欲申報所得稅，要求甲○
    ○提供支出憑證，甲○○遂思以尋找人頭簽立薪資領取證明書提供好家庭報稅。
    適因其於九十年年底在林瑞圖競選後援會擔任主任，而乙○○則在後援會幫忙並
    領有車馬費，甲○○乃趁機向乙○○佯稱要替後援會申報該筆車馬費扣抵稅捐，
    而向乙○○索取
    位在臺北市○○區○○街二九二巷十一號之一住處，以乙○○名義，偽簽乙○○
    署名並按捺指印於如附表所示文件，用以表示乙○○向好家庭公司領取薪資三十
    四萬元之用意證明而偽造私文書，並將前揭切結書連同乙○○
    治國報稅，使不知情之羅治國誤以為乙○○確有與甲○○共同參與好家庭公司之
    業務推廣，而將乙○○於九十年間向好家庭公司領取薪資三十四萬元之虛偽不實
    之內容，填製於九十年度好家庭公司之各類所得扣繳暨免扣繳憑單上（甲○○不
    具備負責人身分，而負責人羅治國無犯意，故甲○○不構成業務上登載不實罪）
    ，連同如附表所示文件，持向臺北市國稅局北投稽徵所申報扣抵營利事業所得稅
    而行使如附表所示文件，足生損害於乙○○及稅捐稽徵機關對稅捐稽徵管理之正
    確性。嗣乙○○於收受九十年度綜合所得稅稅單後對羅治國提出告訴，經檢察官
    偵查後，始悉前情（甲○○並無另構成逃漏稅捐罪，詳後述）。
二、案經臺灣士林地方法院檢察署檢察官自動檢舉偵查起訴。
    理  由
一、右揭事實業據被告甲○○於本院調查、審理時坦承不諱（本院卷第九五至九六頁
    訊問筆錄、第一０一頁審判筆錄參照），核與被害人乙○○（他字卷第一七０二
    號第五至六頁、偵緝字第七五七號卷第八０至八二頁訊問筆錄參照）、證人羅治
    國證述之情節相符（他字卷第一七０二號第第二二至二三頁訊問筆錄），並如附
    表所示文件附卷可稽（他字卷第一七０二號第七頁參照）。又有如附表所示偽造
    文件上按捺指紋經送內政部警政署刑事警察局鑑定結果，確與被告之指紋相符；
    而其上之「乙○○」署名，經送法務部調查局鑑定結果，顯與被害人乙○○之筆
    跡特徵不同等情，並有內政部警政署刑事警察局九十二年十一月二十一日刑紋字
    第０九二０二一六五六二號鑑驗書（偵緝字第七五七號卷第一０二頁參照）、法
    務部調查局九十二年十一月十日調科貳字第字00000000000號鑑定通
    知書（偵緝卷第七五七號第一０六至一０八頁參照）附卷可參，足認被告自白犯
    罪顯與事實相符，可以採信，前開事實應可認定。故本件事證明確，被告犯行堪
    以認定。
二、按稅捐稽徵法第四十一條所規定之逃漏稅捐罪，雖以發生逃漏稅捐之結果為必要
    ，惟判斷納稅義務人是否已逃漏稅捐，應以結算申報時，納稅義務人有無以積極
    之作為，施用詐術或其他不正當方法申報不實，致發生逃漏稅捐之結果為斷。所
    謂未發生逃漏稅捐之結果，係指納稅義務人雖有施用詐術等非法方法，但其稅負
    尚未達於起徵點，因而未發生逃漏稅捐之結果，或該納稅義務人依法應採定額、
    定率核稅，無論其如何申報，均與應納稅款完全無關者而言；若其稅負已逾起徵
    點，又非屬定額、定率核稅範圍，而以詐術等非法方法逃漏稅捐時，即應成立犯
    罪，最高法院八十八年臺上字第三六三一號判決意旨可資參照。是可知，必行為
    人有以積極詐術行為達到「實質上」逃漏稅捐之結果，始能以逃漏稅捐罪相繩，
    若行為人雖僅施用詐術，然實際上並未產生逃漏稅捐結果者，自不成立該罪。而
    於訴訟上，是否有產生實質上漏稅結果，自應以積極證據加以證明。被告甲○○
    偽造私文書提供好家庭公司報稅，所為已屬一種稅捐稽徵法第四十一條所定之積
    極詐術方法，無庸置疑。然因好家庭公司實際上果真有支出前開二百餘萬元之費
    用，而被告也有將該筆費用另行支出推廣業務，有卷附被告簽收該筆款項之收據
    、支出明細表為證（他字一七０二號眷地四六至七一頁參照，且至少本件並無積
    極證據證明沒有支出），應可認定。好家庭公司既有實際支出，其依法本可申報
    作為公司費用（雖然支出名義於實際不符）扣抵計算稅額，則實質上並無發生任
    何逃漏稅捐之結果甚明。而被告甲○○將該筆費用供作業務推廣費支出，稅法上
    本非其本人真實收入，本不須繳納稅捐，亦無逃漏稅捐可言。至於實際支領該等
    費用之人，卷內並無積極證據足以證明其等支領該費用或薪資後，有達到所得稅
    之起徵點，而依法須課稅，自亦無從認定有逃漏稅捐。從而被告甲○○本件並不
    構成以詐術逃漏自己或幫助他人逃漏稅捐罪，要無疑義（公訴意旨雖以被告甲○
    ○並未有積極行為申報九十年度稅捐亦認被告甲○○不構成逃漏稅捐罪，然被告
    甲○○已有積極詐術行為，是公訴意旨於此容有未洽）。是核被告甲○○所為係
    犯刑法第二百十六條、第二百十條之行使偽造私文書罪。其偽造署押係屬偽造私
    文書之部分行為，其偽造私文書之低度行為並為行使之高度行為所吸收，均不另
    論罪。又其將偽造之私文書交付不知情之羅治國持以向稅捐機關行使，為間接正
    犯。爰審酌被告僅為圖一時方便，即任意偽造他人收受薪資憑據，致使被害人乙
    ○○因此增添許多稅捐行政上之不利益，且雖於本院審理時坦承犯行，然於本案
    偵查期間，一再反覆其詞，甚或飾詞狡卸，致使檢察官進行許多偵查作為，浪費
    司法資源甚鉅，且事後亦未與被害人乙○○達成任何和解，及其犯罪之手段、犯
    罪時所受之刺激及其品性、生活狀況、智識程度等一切情狀，量處如主文所示之
    刑。被告於如附表所示之處，除偽造之「乙○○」署名外，並按捺指印畫押，因
    該指印同為代表被冒用者之姓名，作用及效力與署名無異，且署名與捺印係出於
    同一個偽造署押之犯意，是其所按指印雖為被告自己所有，要屬同一偽造署押之
    犯行，指印部分自應連同署名，依刑法第二百十九條規定併予宣告沒收。
據上論斷，應依刑事訴訟法第二百七十三條之一第一項、第二百九十九條第一項前段
，刑法第二百十六條、第二百十條、第二百十九條，判決如主文。
本案經檢察官盧美如到庭執行職務。
中      華      民      國    九十三    年     十二      月    二十一 　日
                                  臺灣士林地方法院刑事第七庭
                                      法  官 王　沛　雷
右正本證明與原本無異。
如不服本判決，應於送達後十日內，向本院提出上訴狀。
                                      書記官 詹  志  鵬
中      華      民      國    九十三    年     十二      月    二十一 　日
附表：
┌─────────┬────┬──────────────┐
│文件名稱          │署押欄位│偽造署押及數量              │
├─────────┼────┼──────────────┤
│薪資領取證明切結書│立書人欄│「乙○○」署名一枚、指印壹枚│
└─────────┴────┴──────────────┘
